臺灣高等法院臺南分院刑事判決　　 96年度上更(一)字第291號
上　訴　人　臺灣臺南地方法院檢察署檢察官
被　　　告　乙○○
指定辯護人　本院公設辯護人　甲○○
上列上訴人因被告違反毒品危害防制條例案件，不服臺灣臺南地
方法院92年度訴字第1381號中華民國93年7月21日第一審判決（
起訴案號：臺灣臺南地方法院檢察署92年度營偵字第937號），
提起上訴，判決後，經最高法院發回更審，本院判決如下：
    主  文
原判決撤銷。
乙○○販賣第一級毒品，處有期徒刑捌年。
扣案之海洛因拾柒包 (合計淨重壹拾壹點參陸公克)沒收銷燬之
。販賣所得新台幣壹千元沒收之，如全部或一部不能沒收時，以
其財產抵償之。包裝袋壹個、0000000000號行動電話壹支、分裝
袋捌拾個均沒收。
    事  實
一、乙○○意圖營利，以0000000000號行動電話為聯絡工具，於
    民國 (下同)92 年7月12日中午，在台南縣新營市○○路「
    華南銀行」前，以新台幣（下同）一千元之價格，販賣第一
    級毒品海洛因予何洺樹，嗣於同年7月12日15時30分許，何
    洺樹在台南縣新營市急水溪堤防施用海洛因後，為警當場查
    獲，並扣得注射針筒一支及含有海洛因之殘渣袋一個（均另
    案扣押），何洺樹經警逮捕後，向警供出所施用之毒品海洛
    因，係撥打0000000000號行動電話，向駕駛車號2382—ＧＬ
    號自小客車，綽號「螺絲」之乙○○所購買，嗣於同日19
    時20分許，為警在台南縣新營市○○路78巷21號前，發現上
    開車號之車輛，經該車輛駕駛乙○○同意，當場在車上搜出
    第一級毒品海洛因9包及上開行動電話一支，再經乙○○之
    同意，於同日20時15分許帶警至台南縣新營市○○路78巷21
    號12樓之3租屋處，起出第一級毒品海洛因8包 (與前開在車
    上查獲9包共17包，淨重11．36公克，包裝重5．50公克，另
    查扣注射針筒、第二級毒品安非他命3包等物品，於乙○○
    施用毒品案件處理）。
二、案經臺南縣警察局新營分局報請臺灣臺南地方法院檢察署檢
    察官偵查起訴。
    理  由
甲、程序部分：
     (一)按92年1月14日修正通過之刑事訴訟法施行前，已繫屬
         於各級法院之案件，其以後之訴訟程序，應依修正刑
         事訴訟法終結之，但修正刑事訴訟法施行前已依法定
         程序進行之訴訟程序，其效力不受影響，刑事訴訟法
         施行法第7條之3定有明文。又按刑事訴訟法係92年1月
         14日修正，同年2月6日公布，並於同年9月1日施行。
         查本件證人何洺樹於刑事訴訟法新制之92年9月1日施
         行前，於警訊及偵查中所為審判外之陳述，雖未以證
         人身分詰問，然依前揭規定，仍具效力，被告主張上
         開證人之證言無證據能力，自不足取，合先敘明。
     (二)臺南縣警察局新營分局於92年7月12日19時20分、同日
         20時15分所製作之搜索扣押筆錄、扣押物品目錄表，
         為公務員職務上所製作之文書，且均經被告之同意而
         為之搜索、扣押，遠傳電信股份有限公司所提供之雙
         向通聯記錄，為從事業務之人於業務上製作之文書，
         並無顯不可信之情況，依刑事訴訟法第159條之4第1款
         、第2款規定均有證據能力。
     (三)被告主張上開搜索、扣押不合法，無證據能力，又000
         0000000號行動電話之基本資料記載，該門號行動電話
         為易付卡，上載持機人為「葉再興」，尚無法證明何
         洺樹撥打上開電話係與被告聯絡，故通聯記錄亦無證
         據能力云云，惟查：
         (I)關於搜索、扣押部分：警方於92年7月12日下午7
             時20分許，在被告停放於新營市○○路78巷21號
             前之車牌號碼2382─ＧＬ號自小客車內，搜出海
             洛因9包及門號0000000000號行動電話1支，又在
             台南縣新營市○○路78巷21號12樓之3租屋處，起
             出第一級毒品海洛因8包及另案查扣之注射針筒、
             第二級毒品安非他命3包等物品，當時警方於上開
             時地對車牌號碼2382─ＧＬ號自小客車及對台南
             縣新營市○○路78巷21號12樓之3租屋處為搜索時
             ，均經被告之同意，業據被告於警訊時詢時供陳
             ：「問：你涉嫌販賣第一級毒品海洛因，是否同
             意警方搜索你現駕駛之2382─ＧＬ自小客車？答
             ：我願意」、「問：現在警方要求至你租屋處台
             南縣新營市○○路78巷21號12樓之3搜索，你是否
             同意？答我同意」 (詳警卷第1頁、第2頁)，偵查
             中供稱：「是我同意警方去搜索的 (指租屋處)
             」 (詳偵查卷第8頁)，再於原審審理時供稱：「
             問：對於台南縣警察局新營分局營警刑字第09200
             01435號卷內被告乙○○之搜索扣押筆錄有何意見
             ？答：是我簽的沒錯」、「問：有無上手銬？答
             ：沒有。他們 (警方)只把我的鑰匙拿走」、「問
             ：有無同意警察去搜索你家？答：有」 (詳原審
             卷第20頁、第142頁、第144頁)，被告之選任辯護
             人並陳稱：「問：對於扣案之毒品係經被告同意
             搜索取得，有何意見？答：我們對於被告有簽署
             同意搜索筆錄不爭執……」 (詳原審卷第19頁)，
             警員陳志明於原審審理復明確證陳上開搜索係經
             被告同意後為之 (詳原審卷第145頁)。而所製作
             之搜索扣押筆錄，其內「依刑事訴訟法第131條之
             1經受搜索人同意執行搜索」欄下方，亦經被告之
             簽名及指印 (詳警卷第19頁、第21頁)，顯見被告
             已明示同意警方搜索其自小客車及所租用房屋，
             且未受到警方之壓制，上開搜索及扣押過程，自
             屬合法，而有證據能力。
         (II)關於0000000000號行動電話部分：被告於警訊時
             供稱：「問：你是否持有行動電話？答：現持有
             0000000000號行動電話」、「問：你於92年7月12
             日下午19時20分帶同警方前往台南縣新營市○○
             路78巷21號前，搜索所駕駛之2382─ＧＬ自小客
             車，當場起出何物？答：……行動電話000000000
             00支」 (詳警卷第1頁、第2頁)，又偵查供稱：
             0000000000號行動電話為其使用 (詳偵查卷第8頁
             )，原審亦不否認何洺樹曾以0000000000號與其所
             持用之上開電話通話 (詳原審第263頁、第164頁)
             ，核與何洺樹迭次證述其均係撥打行動電話與被
             告所用門號0000000000號行動電話聯絡之情節相
             符 (詳警卷第14頁、第16頁、偵查卷第11頁、原
             審卷第159頁、第160頁)，再參酌卷附門號000000
             0000號行動電話之通聯紀錄顯示，確曾與何洺樹
             之0000000000號連絡，有通聯記錄可按 (附於偵
             查卷第31頁)等情以觀，足證該門號0000000000號
             行動電話確為被告所使用，故該通聯記錄亦有證
             據能力。
         (III)綜上所述，被告主張上開搜索、扣押不合法及000
             0000000號行動電話之通聯記錄，均無證據能力云
             云，顯不足採。
乙、實體部分：
    一、被告乙○○經合法傳喚，無正當理由不到庭，惟據其在
        準備程序時矢口否認有上開犯行，辯稱：伊持有毒品係
        供自己施用，並無販賣，何洺樹因積欠伊七千元未還，
        始故意誣陷等語。
    二、惟查：
        (一)被告確於92年7月12日中午，在台南縣新營市○○
            路「華南銀行」前，以一千元之價格，販賣第一級
            毒品海洛因予何洺樹等情，業據何洺樹於警訊時供
            稱：「我用0000000000號手機連絡外號『磥絲仔』
            ，電話0000000000號，在台南縣新營市○○路華南
            銀行前交易，購買以塑膠夾鏈袋內裝葡萄糖與海洛
            因混合液一劑，代價為新台幣一千元」、「『磥絲
            仔』都開一部藍色自小客車，號牌2382─ＧＬ，他
            都從車上拿出海洛因賣給我」、「現在警方所逮捕
            在太子宮派出所之乙○○就是賣海洛因給我的人，
            他的綽號叫『磥絲仔』」、「我沒有欠乙○○七千
            元，也沒有債務或私人恩怨」 (詳警卷第14頁至第
            18頁)。偵查中亦供稱：「我施用之毒品是向綽號
            『磥絲仔』買的，我用我的行動電話0000000000
            及0000 000000打電話給乙○○，他的電話是00000
            00000號……」 (詳偵查卷第11頁)，至原審審理時
            ，復結證明確指稱：毒品是向乙○○買的，並稱未
            欠乙○○七千元 (詳原審卷第156頁、第161頁)，
            而被告亦坦承0000000000號行動電話為伊使用無誤
            ，己如前述，至被告雖辯稱：何洺樹因積欠伊七千
            元未還，始故意誣陷云云，惟為何洺樹所否認，被
            告亦無法舉證以實其說，此部分之辯解，殊不足取
            。
        (二)何洺樹所指訴與乙○○連絡購買海洛因之時間為「
            92年7月12日」，行動電話為「0000000000號」，
            「駕駛之自小客車車牌為2382─ＧＬ」，經查遠傳
            電信股份有限公司所提供之雙向通聯記錄，於92年
            7月12日確有與何洺樹之通話紀錄 (詳偵查卷第31
            頁)，且警方於被告所駕駛之自小客車車牌為2382
            ─ＧＬ內及其租住處，亦查獲海洛因毒品無誤，復
            有搜索扣押筆錄及扣押物品目錄表附卷可查 (附於
            警卷第19頁至第22頁)，是何洺樹所指購買海洛因
            之對象、時間、地點、聯絡方式及被告使用之汽車
            、行動電話，均與警方查獲之證據相符合，並無瑕
            疵，自可為被告犯罪之證明。又查扣之毒品17包，
            經法務部調查局鑑定結果，均為第一級毒品海洛因
            合計淨重11．36公克 (包裝重5．50公克)，純度百
            分之三十，有該局調科壹字第200004442號鑑定通
            知書附卷可查 (附於偵查卷第24頁)。
        (三)末按海洛因係毒品危害防制條例第2條第1項第1款
            所定之第1級毒品，物稀價昂，其持有販賣者，政
            府查緝甚嚴，苟非有利可圖，當不願甘冒法律制裁
            之風險，而予販賣；又按販賣海洛因乃違法行為，
            非可公然為之，亦無公定價格，容易分裝並增減份
            量，而每次買賣之價量，輒因買賣雙方關係之深淺
            、資力、需求量及對行情之認知、來源是否充裕、
            查緝是否嚴緊、購買者被查獲時供出購買對象之風
            險評估等因素，而異其標準，非可一概而論，而販
            賣毒品之利得，除被告坦承犯行或價量俱臻明確外
            ，委難察得實情，販賣之人從價差或量差中牟利之
            方式雖異，其意圖營利之販賣行為則同一，職是之
            故，即使未經查得實際販賣之利得，但除非別有事
            證，足認係按同一價量委買或轉售，確未牟利外，
            尚難執此遽認非法販賣之證據有所未足，而諉無營
            利之意思，或阻卻販賣犯行之追訴（最高法院87年
            台上字第3164號判決參照）。以本件而論，證人何
            洺樹與被告並無特殊關係，自無平價轉讓毒品自負
            風險之理，且被告自承亦有施用第一級毒品海洛因
            之惡習，每日毒品之需求所耗費之金額甚鉅，若僅
            無償轉讓，而未賺取差額之利潤，即足因應支付其
            吸毒之龐大費用，顯難令人置信，基上說明，被告
            應有販賣毒品藉以營利之意圖，甚為明顯。
        (四)綜上所述，被告販賣第一級毒品予何洺樹之犯行，
            甚為明確，被告空言否認，自屬卸責之詞，不足採
            信，犯行應可認定。
    三、新、舊法之比較適用：按行為後法律有變更者，適用行
        為時之法律。但行為後之法律有利於行為人者，適用最
        有利於行為人之法律，刑法第2條第1項定有明文。被告
        所犯販賣第1級毒品之行為後，94年1月7日修正公布之
        刑法，自95年7月1日施行，修正後法律比較適用如下：
        (I)刑法第64條第2項死刑減輕部分：修正前刑法第64
            條第2項死刑減輕之規定為「為無期徒刑，十五年
           以下十二年以上有期徒刑」，修正後改為「為無期
           徒刑」，因涉及科刑規範變更，自有新舊法比較之
           適用。比較結果，以舊法有利於被告，應適用修正
           前刑法第64條第2項之規定減輕其刑。
       (II)刑法第65條第2項無期徒刑減輕部分：修正前刑法第
           65條第2項無期徒刑無減輕之規定為「無期徒刑減輕
           者，為7年以上有期徒刑」，修正為「無期徒刑減輕
           者，為20年以下15年以上有期徒刑」，比較結果，
           以舊法有利於被告，應適用修正前刑法第65條第2項
           之規定減輕其刑。
    四、按海洛因係毒品危害防制條例第2條第2項第1款所規定
        之第1級毒品，被告乙○○接受何洺樹交付之價款而交
        付毒品海洛因，並具有互為對價之關係，應係販賣第一
        級毒品之行為，核其所為，係犯毒品危害防制條例第4
        條第1項之販賣第1級毒品罪，其因販賣第一級毒品海洛
        因，而持有海洛因之低度行為，均為販賣海洛因之高度
        行為所吸收，不另論罪。惟其所犯法定本刑為死刑、無
        期徒刑之罪，依法均不得加重。
    五、沒收部分：
        (一)扣案之海洛因17包合計淨重11．36公克，均係第1
            級毒品，均依應依毒品危害防制條例第18條第1項
            前段，宣告沒收銷燬之。販賣所得一千元，應依毒
            品危害防制條例第19條第1項規定沒收，如全部或
            一部不能沒收時，以其財產抵償之。扣案包裝袋重
            5．50公克、0000000000號行動電話1支、分裝袋80
            個，業據係被告乙○○供認為其所有，包裝袋用於
            包裹毒品，防其裸露、逸出、潮濕，便於持有藉以
            施用，且該空包裝袋與毒品，並無不可析離之關係
            ，不能視為毒品之一部分，既均為被告供本件販賣
            第1級毒品海洛因所用之物，均應依毒品危害防制
            條例第19條第1項規定予以沒收，
        (二)又扣案安非他命3包 (已另案沒收)，至注射針筒72
            支 (包括已使用之6支)、0000000000行動電話1支
            、筆記本1本、鋁箔紙5張、吸管1支核與被告販毒
            犯行無涉，亦非違禁物，爰不另為宣告沒收，併此
            敘明。
    六、不另為無罪之諭知部分：公訴意旨另認被告乙○○自92
        年6月中旬起至7月12以前，先後在台南縣新營市○○路
        「華南銀行」前，以每次一千元之代價，連續販賣第一
        級毒品4、5次予何洺樹云云。訊據被告堅決否認，而公
        訴人認被告有上開犯行，無非以何洺樹供述為依據，惟
        查：何洺樹於警訊時供稱：「我最近一次在92年7月8日
        大約早上7時同樣使用電話向外號「螺絲仔」電話00000
        0000號買」、「我只有向外號「螺絲仔」購買，大概4
        、5次，大概時間為今年 (指92年)6 月中旬時」及偵查
        中供稱：「每次都買一千元，共買4、5次」，惟據被告
        所使用之0000000000號行動電話通聯記錄所示，何洺樹
        除於92年7月12日曾與被告所使用之上開行動電話有通
        話外，6月中旬至7月11日以前，均無通話紀錄，故何洺
        樹此部分之供述，尚乏依據，又無其他補強證據足以證
        明被告另有販賣第一級毒品之犯行，被告此部分犯行自
        屬不能證明，因公訴人認上開部分與起訴並經判決有罪
        部分有刑法修正前連續犯之裁判上一罪關係，爰不另為
        無罪之諭知。
    七、原審不察，遽予無罪之諭知，自有未洽，檢察官上訴意
        旨，指摘原判決不當，非無理由，自應予撤銷改判，爰
        審酌被告販賣第一級毒品供他人施用，戕害他人身體健
        康至深且鉅，本應從重量刑，姑念僅販賣何洺樹一人，
        且僅販賣一包，數量甚微，顯見其販毒之情節尚非重大
        ，然所涉販賣第一級毒品罪之法定本刑為死刑及無期徒
        刑，因一時失慮致罹重典，量處法定刑稍嫌過苛，顯屬
        情輕法重，在客觀上均尚足以引起一般同情，縱使宣告
        法定最低刑度猶嫌過重，爰均依刑法第59條之規定，予
        以酌減其刑，本院審酌上開情節，予以量處有期徒刑捌
        年，並將販賣毒品所得之一千元、扣案之第一級毒品海
        洛因17包 (淨重11．36公克)、包裝袋、分裝袋行動電
        話等 (詳如理由五沒收欄所示)均依法宣告沒收。
    八、被告經合法傳喚，無正當理由不到庭，不待其陳述逕行
        判決。
丙、據上論斷，應依刑事訴訟法第369條第1項前段、第364條、
    第299條第一項前段、第371條、毒品危害防制條例第4條第1
    項、第18條第1項前段、第19條第1項、刑法第11條前段、第
    2條第1項前段、第59條，判決如主文。
本案經檢察官林炎昇到庭執行職務。
中　　華　　民　　國　　96　　年　　8　　月　　30　　日
                  刑事第五庭    審判長法　官　楊明章
                                      法　官  顏基典
                                      法　官  戴勝利
以上正本證明與原本無異。
如不服本判決，應於收受本判決後十日內向本院提出上訴書狀。
其未敘述上訴理由者並得於提起上訴後十日內向本院補提理由書
狀（均須按他造當事人之人數附繕本）「切勿逕送上級法院」。
　　　　　　　　　　　　　　　　　　　書記官　陳淑貞
中　　華　　民　　國　　96　　年　　8　　月　　30　　日
附錄：本判決論罪科刑法條：
毒品危害防制條例第4條第1項：製造、運輸、販賣第一級毒品者
                            ，處死刑或無期徒刑；處無期徒
                            刑者，得併科新臺幣1千萬元以
                            下罰金。
